【裁判字號】    97,訴,3327
【裁判日期】    971017
【裁判案由】    毒品危害防制條例
【裁判全文】
臺灣板橋地方法院刑事判決              97年度訴字第3327號
公  訴  人  臺灣板橋地方法院檢察署檢察官
被      告  甲○○
上列被告因毒品危害防制條例案件，經檢察官提起公訴（97年度
毒偵字第6081號），本院判決如下：
    主  文
甲○○施用第一級毒品，累犯，處有期徒刑拾月。又施用第二級
毒品，累犯，處有期徒刑伍月。應執行有期徒刑壹年壹月。
    事  實
一、甲○○前因施用毒品案件，經臺灣桃園地方法院以90年度毒
    聲字第3932號裁定送觀察、勒戒後，因認有繼續施用毒品之
    傾向，而經上開法院以90年度毒聲字第4210號裁定令入戒治
    處所施以強制戒治，後因戒治成效良好，再經上開法院以91
    年度毒聲字第579 號裁定停止戒治，所餘戒治期間付保護管
    束，而於民國91年4 月9 日停止戒治出所另執行他案刑期，
    嗣於同年10月10日戒治期滿執行完畢，並由臺灣桃園地方法
    院檢察署檢察官以91年度戒偵字第580 號為不起訴處分確定
    。惟其於上開強制戒治執行完畢後五年內，復因於94年8 月
    30日犯施用第一級、第二級毒品案件，經上開法院以95年度
    訴字第278 號刑事判決分別判處有期徒刑八月、三月，應執
    行有期徒刑十月確定，後於96年6 月10日縮刑期滿執行完畢
    。
二、詎甲○○仍未戒除毒癮，於上開有期徒刑執行完畢後五年內
    ，復各基於施用第一級毒品海洛因（下稱海洛因）及第二級
    毒品安非他命（下稱安非他命）之犯意，於97年6 月29日晚
    間6 時38分許為警採尿前26、96小時內之某時（惟應扣除同
    日下午4 時12分許為警查獲後，人身自由受公權力拘束無從
    施用毒品之時間），在不詳處所分別施用海洛因及安非他命
    各一次。嗣於97年6 月29日下午4 時12分許，為警持搜索票
    在其位於臺北縣三峽鎮○○路220 巷5 號之住處查獲，經警
    採其尿液送驗後，呈鴉片類（嗎啡）及安非他命類陽性反應
    ，而悉上情。
三、案經臺北市政府警察局移請臺灣板橋地方法院檢察署檢察官
    偵查起訴。
    理  由
一、訊據被告甲○○固坦承於上開時、地為警查獲後接受採尿檢
    驗之事實，惟矢口否認有施用第一級、第二級毒品之犯行，
    辯稱：其當時接受美沙酮之治療，並未施用毒品，且驗尿時
    因尿不夠，故有加入隨身所攜之威士忌酒云云。經查：
(一)被告前揭時、地為警查獲後，經警所採集之尿液經送臺灣尖
    端先進生技醫藥股份有限公司，以EIA 酵素免疫分析法初步
    檢驗，再以GC/MS 氣相層析質譜儀法確認檢驗結果，確均呈
    鴉片類（嗎啡）及安非他命類陽性反應乙節，有該公司97年
    7 月4 日濫用藥物檢驗報告及尿液檢體委驗單各一紙附卷可
    稽。又一般威士忌酒及美沙酮並未含有海洛因、嗎啡或安非
    他命類之成分，此為本院審理此類案件職務上已知之事實，
    是縱使被告此部分所辯為真，亦不影響其尿液中含有足以呈
    現鴉片類（嗎啡）及安非他命類陽性反應之成分此一事實。
(二)按海洛因於於人體內可迅速代謝成六─乙醯嗎啡，然後轉變
    成嗎啡，施用嗎啡、海洛因等藥物後一小時，即可於尿液中
    檢出嗎啡等成分，業據行政院衛生署管制藥品管理局於92年
    3 月10日以管檢字第0920001495號函示在案；而依衛生署所
    訂定之濫用藥物尿液檢驗機構認可及管理相關規定，尿液檢
    體中嗎啡類之代謝物濃度大於300ng/ml時，即可認定海洛因
    或鴉片類藥物之存在。本件被告上開尿液檢驗報告中，嗎啡
    之濃度分別為1425ng/ml ，業已超出前揭300ng/ml之閾值，
    顯見被告應曾施用海洛因、嗎啡或鴉片類之毒品甚明。又衡
    諸國內施用此類毒品者多係施用海洛因，甚少或甚至未見有
    施用鴉片或嗎啡者之常情，則被告所施用之毒品應係海洛因
    之事實，當堪認定。
(三)復按甲基安非他命經口服投與後約70% 於24小時內自尿液中
    排出，約90% 於96小時內自尿中排出，由於甲基安非他命成
    分之檢出與其投與方式、投與量、個人體質、採尿時間與檢
    測儀器之精密度等諸多因素有關，因此僅憑尿液中呈安非他
    命陽性反應，並無法確實推算吸食時間距採集時間之長短，
    惟依上述資料推斷，最長可能不會超過四日，業經行政院衛
    生署藥物食品檢驗局81年2 月8 日藥檢一字第001156號函
    示明確，此亦為本院歷來審理毒品案件職務上所知悉之事實
    。本件被告為警所採之尿液既亦呈甲基安非他命類陽性反應
    ，且前揭尿液檢測除以酵素免疫分析法（EIA）初步檢驗外
    ，並以氣相層析質譜儀（GC/MS）分析法檢驗確認，應可排
    除偽陽性反應之可能，足徵被告應確有施用第二級毒品安非
    他命之事實，亦堪認定。
(四)綜上所述，被告上開所辯，尚非可採，本案事證明確，被告
    犯行堪以認定。
三、被告前因施用毒品案件，經臺灣桃園地方法院以90年度毒聲
    字第3932號裁定送觀察、勒戒後，因認有繼續施用毒品之傾
    向，而經上開法院以90年度毒聲字第4210號裁定令入戒治處
    所施以強制戒治，後因戒治成效良好，再經上開法院以91年
    度毒聲字第579 號裁定停止戒治，所餘戒治期間付保護管束
    ，而於91年4 月9 日停止戒治出所另執行他案刑期，嗣於同
    年10月10日戒治期滿執行完畢，並由臺灣桃園地方法院檢察
    署檢察官以91年度戒偵字第580 號為不起訴處分確定。惟其
    於上開強制戒治執行完畢後五年內，復於94年8 月30日再犯
    毒品危害防制條例第10條所定之施用第一級、第二級毒品犯
    行，經上開法院以95年度訴字第278 號刑事判決分別判處有
    期徒刑八月、三月，應執行有期徒刑十月確定等情，有該案
    判決書及臺灣高等法院被告前案紀錄表各一份在卷可按，是
    其再犯本案施用毒品之犯行，依上開條例第23條第2 項規定
    ，即應逕予論罪科刑。
四、論罪科刑部分：
(一)按海洛因、安非他命分別係毒品危害防制條例第2 條第2 項
    第1 款、第2 款所定之第一級、第二級毒品，故核被告所為
    ，係犯上開條例第10條第1 項之施用第一級毒品罪及同條第
    2 項之施用第二級毒品罪。被告為施用第一級毒品海洛因及
    第二級毒品安非他命而持有之行為，均為其施用之高度行為
    所吸收而不另論罪。其所犯上開二罪，犯意各別，行為互殊
    ，應予分論併罰。
(二)被告前因施用第一級、第二級毒品案件，經臺灣桃園地方法
    院以95年度訴字第278 號刑事判決分別判處有期徒刑八月、
    三月，應執行有期徒刑十月確定，後於96年6 月10日縮刑期
    滿執行完畢乙節，有上開被告前案紀錄表一份在卷可按，其
    受有期徒刑執行完畢後五年內，故意再犯本件有期徒刑以上
    之各罪，皆為累犯，均應依刑法第47條第1 項之規定，加重
    其刑。
(三)本院爰審酌被告前已有因施用毒品而經強制戒治及判處徒刑
    之紀錄，業如上述，猶再犯本件施用毒品犯行，可徵其不知
    悔改，惟其施用毒品係自戕行為，對他人法益尚無具體危害
    ，及其施用毒品之動機暨犯罪後猶否認犯行之態度等一切情
    狀，分別量處如主文所示之刑，並定其應執行之刑，以資懲
    儆。
據上論斷，應依刑事訴訟法第299 條第1 項前段，毒品危害防制
條例第10條第1 項、第2 項，刑法第11條前段、第55條、第47條
第1 項、第51條第5 款，判決如主文。
本案經檢察官吳宗光到庭執行職務。
中    華    民    國    97    年    10    月    17    日
              刑事第十四庭審判長法  官  李幼妃
                                法  官  鄭燕璘
                                法  官  張紹省
以上正本證明與原本無異。
如不服本判決應於送達後十日內向本院提出上訴狀。
                                書記官  周雅玲
中    華    民    國    97    年    10    月    17    日
附錄本案論罪科刑法條全文：
毒品危害防制條例第10條第1項
施用第一級毒品者，處六月以上五年以下有期徒刑。
施用第二級毒品者，處三年以下有期徒刑。


司法院資訊處製作；財團法人民間司法改革基金會備份。
